臺灣新竹地方法院民事裁定
111年度消債抗字第7號
抗  告  人
即債務人    許倢寧  

代  理  人  陸詩雅律師（法扶）
相  對  人  中國信託商業銀行股份有限公司


法定代理人  利明献  


相  對  人  和潤企業股份有限公司

法定代理人  劉源森  


相  對  人  方智偉即聯亞當舖


上列抗告人因消費者債務清理條例聲請更生事件，抗告人對於民
國111年4月29日本院111年度消債更字第3號裁定提起抗告，本院
裁定如下：
    主  文
抗告駁回。
抗告程序費用新臺幣壹仟元由抗告人負擔。
    理  由
一、按債務人聲請更生時，應提出財產及收入狀況說明書及其債
    權人、債務人清冊，消費者債務清理條例（下稱消債條例）
    第43條第1項定有明文，俾利法院判斷是否具備更生之原因
    ，以決定是否裁定開始更生程序。法院認為必要時，得定期
    命債務人據實報告更生聲請前2年內財產變動之狀況，並對
    於前條所定事項補充陳述、提出關係文件或為其他必要之調
    查，消債條例第44條亦有明定。其立法理由為債務人於更生
    聲請前之財產變動狀況，足以影響其清償能力及更生方案之
    履行，法院受理更生聲請時，如認為必要，自得命債務人據
    實報告，供作法院是否裁定開始更生程序之參考。另更生之
    聲請有下列情形之一者，應駁回之：債務人經法院通知，無
    正當理由而不到場，或到場而故意不為真實之陳述，或無正
    當理由拒絕提出關係文件或為財產變動狀況之報告，消債條
    例第46條第3款著有明文。其立法意旨為更生程序係為保護
    有更生誠意之債務人而設，債務人聲請更生須具備重建經濟
    生活之誠意，就程序簡速進行有協力義務，違反而不為真實
    陳述，或無正當理由拒絕提出關係文件或為財產變動之狀況
    報告者，債權人可能因此遭受不測損害。所謂不為真實陳述
    ，包括消極不為陳述及積極為虛偽陳述，債務人如不配合法
    院而為協力行為等，即足認其欠缺清理債務之誠意，且無聲
    請更生之真意，自無加以保護之必要。
二、抗告意旨略以：原審以抗告人名下中國信託商業銀行股份有
    限公司之帳戶存摺明細（下稱系爭帳戶），於民國（下同）
    110年7月至111年1月間存入款項總額達新臺幣（下同）480,
    496元，且於上開期間，抗告人每月均有1-3次從銀行存款機
    存入系爭帳戶1,000元至101,000元不等之數額，通知抗告人
    說明系爭帳戶存入之金額來源，然抗告人未於期限內補正，
    裁定駁回抗告人更生之聲請。惟抗告人為外籍歸化人士，不
    諳中文需花費更多時間才能查明，並非故意怠於說明收入來
    源，而原審命抗告人說明系爭帳戶存入之金額來源，該期間
    內頻繁收入係抗告人向私人或同事借款，抗告人確實想不起
    來部分借款之債權人為何人，請法院向銀行查詢，以供抗告
    人回憶金錢來源為何。為此，爰依法提起抗告，請求廢棄原
    裁定，並准許抗告人開始更生程序等語。
三、經查：
㈠、抗告人前以不能清償債務之情事，向本院聲請債務前置調解
    未能成立，於111年1月3日具狀向本院聲請更生，經原審以
    抗告人未據實說明其每月收入數額、逾期未陳報系爭帳戶存
    入之金額來源，屬無正當理由拒絕提出關係文件或為財產變
    動狀況報告之情事，於111年4月29日以本院111年度消債更
    字第3號裁定駁回更生之聲請等情，業經本院核閱111年度消
    債更字第3號等卷宗屬實。
㈡、抗告人以上開抗告意旨陳稱系爭帳戶於110年7月至111年1月
    頻繁存入之金額，是其向私人或同事借款，且部分存入之金
    額已想不起來是向何人借款云云。惟查：
　⒈抗告人於上開6個月期間存入系爭帳戶之數額達480,496元，
    其金額非少，且距其聲請更生非久，抗告人對於上開期間存
    入之金額及來源應知悉甚詳，然抗告人於聲請更生時，並未
    將上開借款債務列入債權人清冊中，於提起本件抗告時，始
    稱系爭帳戶存入之金額及來源是私人借貸債務，但部分債權
    人不詳，故抗告人果否積欠上開私人借貸債務，非無疑義，
    況抗告人亦未提出借貸契約等相關資料以佐證其所述為真。
　⒉抗告人請求本院向銀行查詢借款者為何人，惟觀諸系爭帳戶
    （見原審卷第77-81、109-115頁），每月均有1-3次有人在
    銀行存款機以「現金」存入金額，縱使本院向銀行查詢，亦
    無法得知借款者為何人，且就存入之金額，亦不能證明抗告
    人有與他人成立借貸契約之事實存在，自無調查之必要。
　⒊抗告人另辯稱其為外籍歸化人士，不諳中文，需花費較長時
    間查明云云，然抗告人有委任律師為代理人提出更生之聲請
    ，自難以其不諳中文無法依限陳報為由而事爭執，況抗告人
    自身債務關係乃聲請更生之際即應知悉之事，且為抗告人說
    明、報告義務事項，豈有待法院命其報告後始開始查明之理
    。
　⒋綜上，抗告人就本件更生程序之簡速進行，顯未盡其據實報
    告收入狀況並提供證明文件之協力義務，難謂其有債務清理
    重建經濟生活之誠意及真意，揆諸前揭法律規定及立法理由
    ，自應駁回抗告人更生之聲請。原審據此裁定駁回抗告人更
    生之聲請，核無違誤。抗告意旨指摘原裁定為不當，求予廢
    棄，為無理由，應予駁回。
四、據上論結，本件抗告為無理由，依消債條例第15條，民事訴
    訟法第495條之1第1項、第449條第1項、第95條、第78條，
    裁定如主文。
中    華    民    國   111    年    11    月    8     日
　　　　　　　　　民事第二庭審判長  法  官  李珮瑜 
　　　　　　　　　　　　　　　　　　法  官  楊明箴 
　　　　　　　　　　　　　　　　　　法  官  陳麗芬 
以上正本係照原本作成。
對於本裁定除以適用法規顯有錯誤為理由外，不得再抗告。如提
起再抗告，應於收受送達後10日內委任律師為代理人，向本院提
出再抗告狀及其繕本各1 份，並繳納再抗告費新臺幣1,000元。
中    華    民    國   111    年    11   月     8     日
                                    書記官  曾煜智